【裁判字號】    91,簡上,284
【裁判日期】    920127
【裁判案由】    妨害公務
【裁判全文】
臺灣高雄地方法院刑事判決                        九十一年度簡上字第二八四號
    上  訴  人  甲○○  男三十.
    即  被  告
右列被告因妨害公務案件，不服台灣高雄地方法院鳳山簡易庭九十一年鳳簡字第五九
八號中華民國九十一年九月二十日第一審判決（起訴案號九十一年度偵字第七五一三
號），提起上訴，本院判決如左：
    主  文
原判決撤銷。
甲○○無罪。
    理  由
一、公訴意旨略以：甲○○於民國九十一年四月五日一時二十五分許，飲酒後仍駕駛
    車號ＹＴ一三六九號營業小客車行駛道路，嗣於高雄縣鳳山市○○路與瑞進路口
    ，為警發現該車有右側超車、駕駛不穩、搖晃等現象而將該車攔下，經警示意甲
    ○○出示證件，但為甲○○所拒，並進而衝抱處理警員吳文億腰部配槍處，拉扯
    吳文億之制服阻撓吳員執行公務，致現場處理警員吳文億、蘇文良無法行使公權
    力，經支援警力到場，始將其帶回埤頂派出所。
二、按犯罪事實應依證據認定之，無證據不得推定其犯罪事實；又不能證明被告犯罪
    ，應諭知無罪之判決，刑事訴訟法第一百五十四條、第三百零一條第一項定有明
    文。又認定不利於被告之事實，須依積極證據，苟積極證據不足為不利於被告事
    實之認定，即應為有利於被告之認定，更不必有何有利之證據，最高法院著有三
    十年上字第八一六號判例可參。
三、公訴人認被告甲○○涉有刑法第一百三十五條第一項之妨害公務罪，無非係以右
    揭犯罪事實，業據警員吳文億、蘇文良於報告中證述明確，此有報告乙份附卷可
    稽，復有酒精測定值乙紙在卷足證，其酒精濃度測定值高達每公升零點四六毫克
    等情，為其論據。訊據被告甲○○堅決否認有何妨害公務之犯行，辯稱：伊僅有
    拍拍員警之肩膀，並未妨害公務等語。
四、按刑法第一百三十五條第一項之妨害公務罪，係以「強暴、脅迫」為構成要件，
    而該條之強暴、脅迫之涵義均係從廣義解釋之，所謂強暴係指直接或間接對人行
    使之有形力而言，不問其對人之身體或財物為之，但以對特定人為必要；所謂脅
    迫係指一切以使人生恐怖心為目的，而通知他人惡害之行為，其惡害之內容、性
    質及通知之方法如何，以及對方是否因而生畏怖心，均非所問。查證人即當日執
    行臨檢勤務之員警蘇文良於本院調查程序中結證稱：「我們警車停紅綠燈，被告
    的車子從右線超車，看到我們警車就馬上停下了，我們就攔下來，請被告出示證
    件，被告以右手抱警員吳文億右腰說：「長官不要這樣，我們大家都互相認識」
    ，吳文億警員說「我不認識你，你手拿開」，因有一件傷害案是吳文億警員承辦
    ，被告一直不出示證件，後來被告拿出機車駕照丟在被告汽車引擎蓋上，該機車
    駕照後面放一張千元大鈔，我們馬上返還給被告，我們有聞到酒味，所以請同仁
    支援帶酒測器至現場，酒測器待到後，對被告進行酒測，被告就說「不要這樣嘛
    」並用手把我推開二次，一直拉吳文億警員的衣服，我們就說「若你不配合，將
    強制帶回警局」，因被告不配合，後來強制被告帶回警局，我與吳文億警員就與
    被告發生拉扯，被告一直抱住吳文億警員的右腰。」等語（見本院九十一年十二
    月二十六日訊問筆錄），是本件被告為警臨檢查獲時，因飲酒駕車為警要求施以
    酒測而拒絕，依上開證人所述，被告為免受罰，欲以私人關係規避，進而以手推
    開員警，然該推開行為，實屬被告為規避處罰之拒絕行為，尚難遽認係對於公務
    員依法執行職務施強暴脅迫之行為，基此，被告之行為尚難以該罪相繩。此外，
    本院復查無其他積極證據足認被告有公訴人所指訴之犯罪事實。原審未加詳查，
    遽予論罪科刑，尚有不當，被告上訴意旨否認犯罪，指摘原審判決不當，為有理
    由，自應由本院將原判決撤銷改判，以不能證明被告犯罪，而為被告無罪之諭知
    。
據上論斷，應依刑事訴四百五十五條之一第一項、第三項、第三百六十九條第一項前
段、第三百零一條第一項，判決如主文。
本案經檢察官楊慶瑞到庭執行職務。
中    華    民    國     九十二     年      一      月      二十七      日
                                  臺灣高雄地方法院刑事庭
                                      審判長法  官  黃三友
                                            法  官  郭佳瑛
                                            法  官  何悅芳
右正本證明與原本無異。
                                            書記官  顏宗貝
中    華    民    國     九十二     年      一      月      二十七      日


司法院資訊處製作；財團法人民間司法改革基金會備份。
